【裁判字號】    95,重訴,320
【裁判日期】    970715
【裁判案由】    侵權行為損害賠償
【裁判全文】
臺灣臺北地方法院民事判決             95年度重訴字第870號
原      告  大榕股份有限公司
特別代理人  莊士郎律師
被      告  丁○○
被      告  乙○○
前二人共同
訴訟代理人  賴芳玉律師
            楊汝滿律師
複代理人    劉思吟律師
            陳玫杏律師
上列當事人間因被告偽造有價證券等案件，經原告提起刑事附帶
民事訴訟，請求損害賠償，經本院刑事庭以89年度重附民字第22
號、95年度重附民緝字第2 號裁定移送前來，本院於民國97年5
月27日言詞辯論終結，判決如下：
    主  文
被告乙○○應給付原告新臺幣玖佰零肆萬參仟柒佰參拾參元及自
民國九十五年九月十二日起至清償日止，按年息百分之五計算之
利息。
被告乙○○、丁○○應連帶給付原告新臺幣壹佰參拾伍萬玖仟肆
佰肆拾元及自民國九十五年九月十二日起至清償日止，按年息百
分之五計算之利息。
原告其餘之訴駁回。
訴訟費用由被告乙○○負擔百分之六十，被告乙○○、丁○○連
帶負擔百分之十，餘由原告負擔。
本判決第一項於原告以新臺幣參佰零貳萬元供擔保後，得假執行
；但被告乙○○如以新臺幣玖佰零肆萬參仟柒佰參拾參元為原告
預供擔保後，得免為假執行。
本判決第二項於原告以新臺幣肆拾陸萬元供擔保後，得假執行；
但被告乙○○、丁○○如以新臺幣壹佰參拾伍萬玖仟肆佰肆拾元
為原告預供擔保後，得免為假執行。
原告其餘假執行之聲請駁回。
    事實及理由
壹、程序方面：
一、按民事訴訟法第53條第2 款規定，為訴訟標的之權利或義務
    ，本於同一之事實上及法律上原因者，二人得為共同訴訟人
    ，一同起訴或被訴。而本件為訴訟標的之權利或義務係基於
    被告2 人之共同侵權行為所生之連帶賠償債務，核屬於民事
    訴訟法第53條第2 款之共同訴訟，甚者，其主要攻擊防禦方
    法、證據方法均有共通之處，為達訴訟經濟之目的，本院認
    為有合併辯論之必要，爰將上開兩事件行合併辯論及裁判，
    先予敘明。
二、再按，訴之變更或追加，非經他造同意，不得為之，但擴張
    或減縮應受判決事項之聲明者，不在此限，民事訴訟法第25
    5 條第1 項第3 款定有明文。查原告起訴時，原係請求：(一)
    被告乙○○應給付原告新台幣（下同）372,591,552 元及自
    起訴狀繕本送達翌日起至清償日止，依年息百分之五計算之
    利息；(二)被告丁○○應連帶給付原告6,165,651 元，及自起
    訴狀繕本送達翌日起至清償日止，依年率百分之五計算之利
    息。嗣於民國95年7 月21日、及同年7 月28日具狀變更其訴
    之聲明為請求：(一)被告乙○○應給付原告新台幣14,887,019
    元及自起訴狀繕本送達翌日起至清償日止，按年息百分之五
    計算之利息（見95年度重訴字第320 號卷，下簡稱本院320
    號卷一第55頁）；(二)被告丁○○應給付原告3,351,920 元，
    及自起訴狀繕本送達翌日起至清償日止，依年率百分之五計
    算之利息（見95年度重訴字第870 號卷，下簡稱本院870 號
    卷一第6 頁）。復於96年6 月26日變更訴之聲明為(一)被告乙○○應給付原告新台幣11,535,099元，及自95年9 月12日起
    至清償日止，按年息百分之五計算之利息。(二)被告乙○○、
    丁○○應連帶給付原告3,351,920 元，及自95年9 月12日起
    至清償日止，按年息百分之五計算之利息（見本院320 號卷
    三第4 頁），核屬擴張或減縮應受判決事項之聲明，揆諸上
    開說明，於法即無不合，應予准許。
三、又對於無訴訟能力人為訴訟行為，因其無法定代理人，或其
    法定代理人不能行代理權，恐致久延而受損害者，得聲請受
    訴法院之審判長，選任特別代理人，民事訴訟法第51條第1
    項定有明文。查，原告因全體董、監事於96年5 月10日遭臺
    北市政府解任，已無任何董事可執行業務，遂聲請本院為原
    告選任特別代理人，經核於法尚無不合，業經本院於96年6
    月27日裁定選任原告之訴訟代理人莊士郎律師為原告之特別
    代理人續行本件訴訟，併此敘明。
貳、原告起訴主張：
一、被告乙○○於86年間擔任原告公司之副董事長，87年1 月1
    日至同年7 月3 日擔任董事長兼總經理，被告意圖為自己不
    法所有，於86年6 月間，原告委請衍谷設計公司（下簡稱衍
    谷公司）裝修原告於中正機場之商店，該工程於86年11月間
    完工，嗣衍谷公司會計丙○○持發票向原告公司請款，被告
    乙○○即指示原告公司職員戊○○製作提款條，於87年1 月
    17日，將上開欲給付衍谷公司之工程款2,384,978 元，由原
    告於華信商業銀行（現更名為永豐商業銀行）忠孝分行之帳
    戶00000000000000轉入被告乙○○設於該行之000000000000
    00帳戶內，並於同日與丙○○相約至華信銀行忠孝分行領款
    ，惟被告乙○○僅當面交付丙○○1,730,000 元之現金，而
    詐得差額654,978 元。被告乙○○復以支付衍谷公司工程款
    為由，要求原告公司不知情員工開立票面金額2,384,978 元
    、106,388 元之支票，並指示員工宋震華、游文盛將支票劃
    線部分塗銷，於87年1 月22日及26日背書領取現金後交付被
    告乙○○收受，以此方式詐取上開票款2,491,366 元。被告
    乙○○又以資金週轉較緊為由，通知丙○○於87年2 月24日
    交回先前支付之工程款即票面金額4,341,750 元之支票1 紙
    （發票日87年2 月28日，票號AS0000000） ，而另行交付票
    面金額分別為2,000,000 元（發票日87年2 月28日，已於87
    年2 月28日兌現）及2,341,750 元（發票日87年3 月31日）
    之支票各1 張予丙○○，嗣又於97年3 月17日通知丙○○將
    上開票面金額2,341,750 元之支票交回，再另行交付其現金
    1,960,450 元，並利用不知情職員，於87年3 月30日，製作
    不實傳票，將2,341,750 元記入日記帳，而詐取差額381,30
    0 元；合計共詐取原告3,527,644 元（654,978 元＋2,384,
    978 元＋106,388 元＋381,300 元＝3,527,644 元）。(二)於
    86年底，原告公司積欠蓮娜麗姿台灣分公司（下簡稱蓮娜麗
    姿公司）貨款4,232,455 元，被告乙○○即於蓮娜麗姿公司
    財務經理己○○持發票請款時，指示戊○○製作提款條，於
    87年1 月17日由原告華信銀行帳戶轉帳4,232,455 元至被告
    乙○○上開帳戶；再由被告乙○○於同日（即17日）以其個
    人支票支付蓮娜麗姿臺灣分公司2,000,000 元，詐取其間差
    額2,232,455 元。(三)被告乙○○於87年1 月至6 月間，委請
    築仕空間計劃工程有限公司公司（下稱築仕公司）裝修其位
    於台北市○○○路○ 段一品大廈之自宅，竟基於意圖為自己
    不法所有之概括犯意，未經董事會同意，指示不知情的職員
    製作不實傳票，分別以裝潢工程費及展示櫃工程名義，記入
    日記帳，而以原告資金，於87年5 月12日支付築式公司2,62
    5,000 元；於87年5 月22日支付築式公司3, 150,000元，詐
    取原告公司款項5,775,000 元。被告乙○○該詐欺行為業經
    鈞院以89年度訴字第232 號刑事判決有罪確定在案，其故意
    侵害原告之財產權，合於民法第184 條第1 項前段故意侵權
    行為之規定，共應賠償原告11,535,099元。
二、被告丁○○（原名許淑珠）原係慶祥行國際有限公司（下稱
    慶祥行）之股東，並擔任該行經理職務；被告乙○○曾任慶
    祥銀樓珠寶有限公司（下稱慶祥銀樓）業務經理、慶祥行董
    事，慶祥銀樓及慶祥行均為乙○○家族企業；被告丁○○在
    乙○○出任原告公司董事長兼總經理期間，與被告乙○○共
    同為自己不法之所有，(一)於87年初，由丁○○代表大榕公司
    出面與經營飾品買賣之晶冠公司交易，並要求該公司負責人
    邵美玲開立約二倍之交易金額發票給原告；邵美玲為與原告
    公司作生意，同意開立約二倍交易金額之不實發票；被告乙○○再據此不實發票，指示不知情之原告公司職員製作不實
    傳票，於87年2 月27日以進貨名義（晶冠），將51,307元記
    入日記帳；於87年3 月10日以進貨名義（晶冠），將723,39
    3 元記入日記帳；於87年4 月21日以進貨名義（晶冠），將
    545,302 元記入日記帳；於87年4 月24日以進貨名義（晶冠
    ），將564,550 元記入日記帳；合計帳載金額為1,884,552
    元，然晶冠公司實際出貨給原告之金額僅1,255,896 元，被
    告乙○○以此方式共詐得差額628,656 元之款項。(二)於87年
    3 月間，由被告丁○○出面代表慶祥行向經營製作壓克力飾
    品及櫃子買賣之泰迪實業有限公司（下稱泰迪公司）負責人
    洪泰昌訂貨83,000元，但要求泰迪公司開立二倍以上交易金
    額之發票及發票開予原告公司；洪泰昌為作生意，同意被告
    丁○○不合理要求，開立不實發票，並將所訂貨品送至慶祥
    行；被告乙○○再據此不實發票，向原告詐領現款154,434
    元，並指示不知情之原告公司職員製作不實傳票；於87年3
    月12日以應付帳款名義（泰迪），將154,434 元記入日記帳
    ；另被告丁○○於87年4 月間，又向泰迪公司洪泰昌訂貨12
    4,700 元（除金額未超過4 萬元之樣品櫃係原告實際訂製外
    ，其餘均係慶祥行訂製），惟被告丁○○亦同樣要求泰迪公
    司開立二倍以上交易金額之發票，及發票開予原告，被告乙○○再據此不實發票，向原告詐領須減除原告公司4 萬元實
    際訂貨外之249,564 元，並指示不知情之原告公司職員製作
    不實傳票，記入日記帳；於87年3 月12日以應付帳款名義（
    泰迪），將249,564 元記入日記帳。另於87年5 、6 月間，
    由被告乙○○出面向泰迪公司訂購展示櫃，雙方言明價額為
    1,500,000 元，被告乙○○亦要求泰迪公司開立不實發票，
    洪泰昌為作生意仍出具三張不實發票分別為945,000 元、73
    2,480 元及315, 000元，合計共1,992,480 元；被告乙○○
    再據此三張不實發票，向原告詐領現款1,992,480 元，並指
    示不知情之原告公司職員製作不實傳票；於87年6 月17 日
    以生財設備（泰迪），將1,992,480 元記入日記帳。被告乙○○持發票向大榕公司請款後，卻未實際支付價款予泰迪公
    司，嗣至87年6 月底，泰迪公司請求支付第一筆價款945,00
    0 元時，乙○○先以一紙原告名義所簽發金額100 萬元之支
    票（發票日87年3 月15日、票號ＣF0000000）搪塞；惟洪泰
    昌屆期提示，發覺已遭撤銷付款委託，再轉向原告催討時，
    原告公司甲○○要求洪泰昌說明交易項目及金額並繳還支票
    ；而被告乙○○則另以行動電話詢問洪泰昌支票退票事，並
    告知洪泰昌不可繳還該支票，否則不保證付款；嗣即再交付
    另一紙亦以大榕公司名義所簽發金額100 萬元之支票（發票
    日87年7 月15日、票號ＣF0000000）予洪泰昌，並表示第一
    張支票之票款，洪泰昌應向甲○○索取，其交付之該第二張
    支票，則係支付尾款，較貨款多出之部分，如票據兌現後，
    應交給被告乙○○，然該第二張支票終亦因印鑑不符而退票
    。被告2 人以此方式詐得2,356,478 元（154,434+249,564+
    1,992,480-40,000＝2,356,478） 。(三)於87年5 月間，由丁○○代表大榕公司出面要求經營項鍊、胸針、髮夾等商品買
    賣的鈞來公司負責人洪素嬌開立二倍以上交易金額之發票給
    大榕公司；洪素嬌為與原告作生意，同意開立二倍以上交易
    金額之不實發票；雖明知於87年5 月21日實際交易金額為17
    8,000 元，仍於當日（21日）開立470,422 元（銷售金額44
    8,021 、稅22,401）之不實發票，於87年5 月29日實際交易
    金額為46,000元，仍於87年5 月31日開立120,364 元（銷售
    金額114,632 元、稅5,732 元）之不實發票；被告乙○○再
    據此二張不實發票，向原告詐領現款，並指示不知情之原告
    公司職員於87年6 月17日製作不實傳票，並以進貨名義（鈞
    來），將590,786 元記入日記帳，而共同詐取差額366,786
    元（470,422+120, 364-178,000-46,000 ＝366,786） 。被
    告乙○○上述共同詐欺行為，業經鈞院以89年度訴字第232
    號刑事判決認定有罪確定；被告丁○○之詐欺犯行，亦經鈞
    院以95年訴緝字第59號刑事判決認定有罪，並經台灣高等法
    院95年度上訴字第2543號、96年度上更(一)字第659 號刑事判
    決有罪在案，足證被告乙○○及丁○○共同故意侵害原告之
    財產權，而合於民法第184 條第1 項前段故意侵權行為之規
    定，應依民法第185 條規定，連帶賠償原告計3,351,920 元
    （628,656 元+2,356,478元+366,786元＝3,351,920 元）。
三、並聲明請求：(一)被告乙○○應給付原告新台幣（下同）壹仟
    壹佰伍拾參萬伍仟零玖拾玖元，及自民國95年9 月12日起至
    清償日止，依年率百分之五計算之利息。(二)被告乙○○、丁○○應連帶給付原告參佰參拾伍萬壹仟玖佰貳拾元整，及自
    民國95年9 月12日起至清償日止，依年率百分之五計算之利
    息。(三)請准供擔保宣告假執行。
貳、被告則以：
一、被告乙○○個人部分：
  (一)衍谷公司部分：
    被告乙○○否認有詐取差額654,978 元、及381,300 元。依
    據衍谷公司經理姜承豫於刑事案件審理中證稱原告與衍谷公
    司間並無欠款，原告亦不需再支付衍谷公司款項，原告既無
    損害可言，被告即無庸負損害賠償責任。又原告公司貨款之
    請款是由採購人員負責，付款則是由出納負責，一般均由廠
    商到原告公司領取，被告為原告公司董事長，綜理一百多名
    員工，不可能親自經手前開事宜，且原告主張之貨款給付方
    式與原告公司之交易習慣不符，原告自應就此變態事實為舉
    證。參之證人丙○○證稱其從未見過金額2,384,978 元之支
    票，然該支票確為原告公司開立予衍谷公司之工程款，顯見
    其對衍谷公司與原告公司之交易及付款情形未必均屬確知，
    且丙○○在調查處證稱衍谷公司向原告催收款項未果，故姜
    承豫指示以結案方式處理等語，核與姜承豫證稱原告並無欠
    款等語亦屬矛盾，足見證人丙○○之證述，並不可採。又原
    告於86年12月31日開立華信銀行上開帳戶存入35萬元後，被
    告乙○○自其華信銀行帳戶轉存入原告帳戶27,650,000元，
    嗣原告再將應支付衍谷等公司之貨款轉帳至被告乙○○上開
    帳戶內，可見被告前開帳戶當時有提供原告公司使用，自不
    能僅以貨款存入被告乙○○之帳戶，即據此證明被告乙○○
    有不法取得上開款項；原告自應就侵權行為及資金流向負舉
    證責任。另原告主張被告乙○○利用宋震華、游文盛領得原
    告公司2,384,978 元、106,388 元票款部分，系爭票面金額
    2,384,978 元之支票，其背面蓋有衍谷公司背書章，合理推
    論應由衍谷公司背書轉讓，再由宋震華等人兌領，此由票據
    背面所留之電話、地址均為原告公司所有，顯示其係基於職
    務關係所為之業務行為，原告自應舉證票款之流向乃被告取
    得，而不得僅以票據上蓋有被告乙○○塗銷禁止背書轉讓之
    印章，即推認為被告乙○○不法持有。且證人姜承豫證稱：
    衍谷公司曾與原告公司貼現2 次，其中亦包含上開2,389,47
    8 元之支票等語，故無法證明系爭票款係由被告乙○○不法
    取得。又原告亦不否認有借用員工帳戶之慣例，縱有宋震華
    、游文盛領取票款之事實，亦無法推論該款項其後由被告乙○○不法持有。再者，游文盛於華信銀行忠孝分行之帳戶均
    無前開票款存入或提領之紀錄，與上開支票背面有游文盛之
    帳號亦有不符，原告亦未能證明被告乙○○有自游文盛處取
    得票款，自不能以支票上有被告乙○○塗銷禁止背書轉讓之
    印章，而推論被告乙○○有不法取得票款。
  (二)蓮娜麗姿公司部分：
    被告乙○○否認有詐取原告與蓮娜麗姿公司貨款差額2,232,
    455 元，原告取得蓮娜麗姿公司價額4,232,455 元之貨品與
    該公司開立之發票金額一致，原告並未受有損害。且縱蓮娜
    麗姿公司對原告公司仍存在2,232,455 元之債權，惟該貨款
    請求權已罹於民法第127 條第8 款2 年之短期消滅時效，且
    該公司已於92年間解散清算完結，法人格已歸於消滅，原告
    並無受債權追償之虞，實無損害可言。而被告乙○○未另行
    支付蓮娜麗姿公司2, 232,455元貨款差額，乃係其已以2,39
    9,274 元票據代原告公司清償貨款，原告並未因被告之行為
    受有損害。迄至87年1 月16日止，原告積欠蓮娜麗姿公司之
    貨款共4,399,274 元，而原告或係因經濟窘迫，抽回86年11
    月15日所交付4,232,455 元票據，然為同時償還乙○○前揭
    墊款，於87年1 月17日轉帳應付款項4,232,455 元至被告帳
    戶，被告並同時於87年1 月16日將應付蓮娜麗姿公司200 萬
    元貨款給付予蓮娜麗姿公司。此適足以說明何以蓮娜麗姿公
    司迄未追索高達二百餘萬元貨款之理，且金額完全相符，故
    原告並未受有2,232,455 元之損害甚明。再依己○○之證述
    ，如大榕公司確自86年10月積欠蓮娜麗姿公司高達2,232,45
    5 元之貨款，何以迄至87年10月30日接受臺北市調處約談時
    ，將近一年的時間均未尋求法律救濟，且迄今亦無任何催討
    該筆款項之證明。又自其公司存摺顯示大榕公司曾抽換一張
    2,399,274 元之支票，己○○於市調處提示該物證後始稱86
    年底曾有該筆交易，但該公司與原告公司之對帳單上並未顯
    示該筆交易。己○○自始未提出原告公司係與蓮娜麗姿總公
    司交易之證明，原告亦未提出任何原始憑證以為前開與蓮娜
    麗姿總公司交易之佐證，自不能僅以己○○之片面陳述，遽
    行認定此一待證事實。原告對2,399,274 元款項究竟有無支
    付予蓮娜麗姿總公司乙節，先依日記帳所載謂於87年2 月16
    日匯予該公司，後又改稱日記帳所載之付款金額未支付該公
    司，適足證明日記帳根本欠缺證據能力，亦無從作為與蓮娜
    麗姿總公司交易之佐證。原告應另舉其他相關交易之原始憑
    證以為證明系爭款項係為被告所侵占，焉得僅因被告以個人
    支票換公司票，即遽認被告有不法所有之意圖。縱被告乙○○須就未支付予蓮娜麗姿公司差額對原告負賠償之責，亦僅
    屬其執行董事長之職務是否有債務不履行之情事，與侵權行
    為無涉，被告乙○○自得以其對原告之代償債權主張抵銷。
    被告乙○○於蓮娜麗姿公司持發票請求支付貨款4,232,455
    元時，係先以其個人支票支付蓮娜麗姿台灣分公司2,000,00
    0 元，並未拒絕給付蓮娜麗姿2,232,455 元之差額。縱其嗣
    後付款有所遲延，亦係因其於87年6 月27日即遭人自原告中
    正機場辦公室強制驅離，致無法支付廠商剩餘款項所致，並
    不可歸責於被告，故本件僅涉及是否有債務不履行情事，被
    告乙○○自得主張抵銷之抗辯。
  (三)築仕公司部分：
    原告公司日記帳記載貨款之支付方式與毛惠民及被告乙○○
    之陳述顯不相符，足證被告乙○○委託築仕公司裝潢一品大
    廈與原告公司委託築仕設計公司提供展示櫥櫃工程完全為二
    件事。且被告乙○○並未以原告公司款項清償其個人對築式
    公司所負之債務，而係以其自己資金支付築仕公司680 萬元
    ，分別為87年1 月16日給付築仕公司設計費131,400 元，同
    年4 月1 日支付50萬元，同年4 月17日支付30萬元，同年5
    月8 日給付80萬元，同年5 月20日給付30萬元，同年6 月12
    日給付100 萬元，同年7 月9 日給付100 萬元，同年8 月18
    日給付2 張面額各25萬元之支票，同年9 月16日再支付3 張
    面額各1 00萬元之支票（其中二張已兌現），此有築仕公司
    所立收據為憑，而毛惠民亦證稱係依工程進度請款，故才會
    有支付之日期、金額及方式均不相同之給付紀錄，此均與大
    榕公司所紀錄：87年5 月12日及87年5 月22日以整筆資金2,
    625,000 元及315 萬元支付個人房屋之裝潢不符。原告又謂
    或係被告乙○○先支付予築仕公司，再向原告詐領款項云云
    ，惟並未提出相關證據資料證明，其主觀之臆測不可採。被
    告為支付築式公司裝修其個人一品大廈住宅之工程款，曾分
    別以艾啟宙設於華信銀行忠孝分行之000-000-0000000-0 支
    存帳戶，開立票號分別為：A0000000、A030568 、A0000000
    ，金額各為100 萬元之支票支付予築式公司負責人毛惠民，
    其中票號為A0000000、A030568 之支票業經毛惠民兌領存入
    其設於富邦商業銀行之000-00000-00000-0 個人帳戶，另該
    帳戶顯示於87年5 月8 日現金存入80萬元、87年6 月12日現
    金存入100 萬元，亦與築仕公司開立予被告之「一品大廈魯
    公館裝修工程領款明細」清單所載之支付日期、金額相符。
    而毛惠民曾證稱系爭工程款項均由被告個人以現金或支票依
    實際完工進度而為給付，是築式公司從未收受大榕公司給付
    之系爭2,625,000 元及315 萬元。原告公司之日記帳有87年
    5 月12日以彰銀綜存（150-9） 支付築仕公司裝潢工程費2,
    625, 000元、87年5 月22日以現金支付築仕公司展示櫥櫃工
    程315 萬元之記載，經以前開帳戶聲請刑事二審法院函查結
    果，彰化銀行信義分行回函大榕公司設於彰化銀行信義分行
    之帳戶均無任何交易紀錄，顯示被告未經手大榕公司之請、
    付款事宜。且依原告日記帳之記載，系爭款項係支付予築仕
    公司，而非支付予被告乙○○，另原告彰化銀行信義分行帳
    號0000-00-00000-0-00之帳戶於87年5 月12日固有提領2,62
    5,000 元之紀錄，惟原告主張系爭款項為被告所不法領現取
    得，自應提出原始憑證以供核對；再關於87年5 月22日日記
    帳記載支付築仕公司展示櫃工程之315 萬元，是否確已支付
    、支付對象為何，原告既主張該筆款項亦係由被告不法領現
    取得，自應提出相關原始憑證以供核對。又宋震華固證稱曾
    前往一品大廈監工，惟其於94年10月3 日亦曾到庭證稱未看
    過施工圖、設計圖等，亦未經手公司之資金事宜，根本無法
    佐證築仕公司是否亦曾施作大榕公司機場展示櫃等工程。毛
    惠民曾與被告乙○○為一品大廈之工程發生紛爭，顯有挾怨
    誣陷之合理懷疑，其所為陳述自有再予查證之必要；毛惠民
    稱其為原告裝潢僅有28萬元，卻無法提出相關發票或帳目，
    且遍閱原告公司日記帳或原告所提供之傳票內俱無所謂28萬
    元帳款之事實，足見毛惠民之證言不足採信。築仕公司固於
    87年3 月25日及87年5 月6 日以展示櫃工程及裝潢維修工程
    開立發票二張予原告公司，惟就該發票形式上觀之，無從認
    定被告乙○○確以個人住宅裝潢款項報為原告公司帳款，而
    僅能證明原告確有展示櫃之施作工程。
二、被告乙○○、丁○○部分：
  (一)晶冠公司部分：
    被告乙○○並無要求晶冠公司開立不實發票，晶冠公司負責
    人邵美玲於87年10月6 日市調處證稱：「我一向只有與慶祥
    銀樓之許淑珠小姐有生意往來」，復無任何證據指向被告乙○○有知情之情況，故被告乙○○並無唆使邵美玲虛開二倍
    交易金額發票之行為。且被告乙○○並未經手原告公司之採
    購、請付款事宜，不可能持晶冠公司所開立之發票向原告請
    款。關於貨品之請款是由原告採購人員負責，而付款則是由
    原告出納負責，一般都是廠商到原告公司領取，被告乙○○
    並未經手任何採購或請付款事宜，根本無從詐取系爭款項。
    且原告並無法證明因被告等之行為而受有628,566 元之損害
    ，原告認遭被告2 人詐欺而受有損害之證據，無非為原告之
    日記帳、轉帳傳票及晶冠公司負責人邵美玲之證詞等，並以
    廠商之出貨估價單及原告日記帳轉帳傳票二者數目之差額即
    逕認係被告所詐取之金額。惟該日記帳被告否認其真正，已
    如前述，且原告並未證明其有依發票金額支付貨款予被告，
    或晶冠公司有將差額交付被告，自無法證明被告有詐取上開
    款項。又晶冠公司所開立之估價單及發票均未有製作人之簽
    名或蓋章，被告否認其真正。原告恣意兜湊日記帳上之金額
    ，遽行推認被告不法持有應支付予晶冠公司之貨款，惟並未
    說明其據以認定之證據及理由，且如依原告所述，金額324,
    160 元之款項係用以支付四家不同之廠商，而金額78,714元
    則用以支付慶祥行，各個廠商與原告公司間均有不同之請款
    日期約定，且支付對象亦不相同，則何須以同額一併領現提
    出。縱使晶冠公司之貨款確有與其他三家公司共開一紙支票
    而於87年4 月7 日未經票據交換即由葉寶珠直接提領並匯入
    鄭多材之帳戶，惟其帳戶係供原告作為支付員工薪資及開立
    信用狀等使用乙情，業經臺灣高等法院92年度上重訴字第87
    號刑事確定判決據以認定，則原告亦無任何陷於錯誤或致生
    財產損害之可言。另被告丁○○為慶祥行員工，從未於原告
    公司任職，如何能代表原告向晶冠公司索取發票；又廠商在
    系爭交易前早已知悉被告丁○○為慶祥行之職員，若丁○○
    表示其係代表原告向廠商訂貨，廠商豈會毫不起疑，故證人
    邵美玲之證詞顯不足採信。原告有專門部分負責貨品之請款
    及付款事宜，被告丁○○非原告之職員，根本無從插手，遑
    論詐領原告款項等語置辯。
  (二)泰迪公司部分：
    原告主張其與泰迪公司之三筆交易，均未提出發票、估價單
    或泰迪公司帳簿，且87年3 月間第一筆83,000元之交易，證
    人洪泰昌證稱並未虛開發票，87年4 月21日第二筆124,700
    元之交易，洪泰昌則證稱不確定該筆交易是否有虛開發票，
    自難證明原告之主張為真正。又被告否認原告有支付上開三
    筆交易之款項，且依原告之日記帳記載及該公司出納彭馨慧
    於鈞院刑事庭審理時結證稱：「（問：請款之後，貨款是如
    何支付給廠商？）一般都是廠商來公司領，每個月有付款日
    。」，是原告就乙○○或丁○○究係如何詐領原告公司以現
    金支付予廠商之貨款，顯未盡舉證之責，亦無法排除可能係
    洪泰昌以高於售價之金額將貨品售予原告，亦即係洪泰昌開
    發票之疑慮。縱原告確曾支付該筆貨款，亦係由廠商自行向
    原告公司領取，而不能證明被告有取得款項。另原告主張其
    於87年3 月10日並未實際支付泰迪公司154,434 元，而係於
    87年3 月12日連同高興記公司21,000元一併現金支付175,43
    4 元，惟日記帳於87年3 月12日漏載高興記，175,434 元全
    部記為支付泰迪公司云云，顯非常態事實，自應由原告就其
    主張負舉證責任。而關於原告與泰迪公司87年4 月21日第二
    筆124,700 元之交易，原告公司日記帳固記載249,564 元，
    然該筆貨款係以現金支付予泰迪公司，並非支付予被告乙○○或丁○○，被告亦否認有經手上開貨款。又關於原告與泰
    迪公司87年5 、6 月間第三筆1,50 0,000元之交易（大榕公
    司日記帳記載為1,992,480 元），原告主張係由被告乙○○
    持發票向原告公司請領現金1,992,480 元，認為原告以現金
    支付之款項，均為被告乙○○取走，惟依大榕公司日記帳之
    記載，該筆款項係支付予泰迪公司，並非被告乙○○。洪泰
    昌87年10月14日調查局之陳述，至多僅能證明金額為124,70
    0 元之交易，貨款係由洪泰昌自行前往慶祥行領取，並不能
    證明原告與泰迪公司87年5 、6 月間1,500,000 元之交易（
    大榕公司日記帳記載為1,992,480 元），係由被告乙○○持
    發票向原告公司請領現金1,992,480 元。被告乙○○既未詐
    領上開款項，自無匯款200 萬元至原告上開慶豐銀行之帳戶
    之理。被告乙○○自87年1 月至87年8 月間未匯款二百萬元
    至原告上開慶豐銀行之帳戶，根本不足以證明被告乙○○有
    詐領原告1,992,480 元之情事。原告上開主張，顯不足採。
    縱認原告與泰迪公司87年5 、6 月間之交易實際金額為1,50
    0,000 元，而被告乙○○要求泰迪公司虛開1,992,480 元之
    發票，並向原告詐領1992,480元，其間之差額亦僅492,480
    元（1,992,480 元－1,500,000 元＝492,480 元），惟原告
    卻係請求被告乙○○給付1,992,480 元，則原告超過492,48
    0 元部分之請求，亦無理由。
  (三)鈞來公司部分：
    鈞來公司負責人洪素嬌證稱負責與大榕公司接洽者為鈞來公
    司之會計陳宗珍（已歿），其本人並不知大榕公司何人與鈞
    來交易，故洪素嬌之證言並不能證明被告丁○○代表大榕公
    司要求鈞來公司虛開發票。洪素嬌原於市調處證稱被告有要
    求其公司虛開發票之情事，惟嗣於審判程序中、94年9 月19
    日到庭證詞有前後陳述均不一致且明顯矛盾，復有「聽聞」
    自他人陳述而非親自見聞者，其既不知大榕公司何人與鈞來
    公司交易，自不能以洪素嬌之證言證明被告丁○○有代表大
    榕公司要求鈞來虛開發票之情事。洪素嬌87年11月4 日於市
    調處之陳述既係耳聞於陳宗珍，並非親自在場聞見，屬傳聞
    證據，應無證據力可言。系爭鈞來公司現金帳為影本而非原
    本，依民事訴訟法第352 條第2 項，原告應提出書證之「原
    本」，以證明確實未經匿飾增減，而具有文書之證據價值。
    故縱依大榕公司日記帳之記載，原告於87年6 月17日曾支付
    鈞來公司590,786 元，亦無法據此證明該筆款項係因被告要
    求鈞來虛開發票，致原告受有366,786 元之損失。
三、被告乙○○另答辯以：縱被告乙○○應對原告負賠償之責，
    惟本件並非侵權行為之債，被告因原告授權處理前揭銀行貸
    款事宜，擔任原告之保證人致其所有位於台北市中山區○○○路○段89巷5 之4 號之房地，拍賣所得價金為18,008,000
    元，而台北市士林區○○○路20號之房地則為23, 680,000
    元，為大榕公司清償共4168萬8 千元之債務（23,680,000＋
    18,008,000＝41,688,0 00 元），被告自得主張於其清償之
    限度內，以其得向主債務人即大榕公司請求全部之代償金額
    及自支出時起之利息共計51,034,100元為抵銷等語，資為抗
    辯。
四、並聲明：(1)原告之訴駁回。(2)如受不利之判決，願供擔保請
    准宣告免為假執行。
參、不爭執事項：
  (一)被告乙○○曾任慶祥銀樓業務經理、慶祥行董事，慶祥銀樓
    及慶祥行均為乙○○家族企業；乙○○於86年12月31日至87
    年7 月3 日止擔任原告公司董事長兼總經理。
  (二)被告丁○○係慶祥行股東及經理。
  (三)原告曾與衍谷公司、蓮娜麗姿公司、晶冠公司、泰迪公司、
    鈞來公司交易。
  (四)原告所呈原證1 至原證47證物，除臺灣中小企業銀行等金融
    機構之對帳單、衍谷公司之玉山銀行代收票據明細及存摺內
    頁（原證7 、8） 、蓮娜麗姿公司第一商業銀行存摺封面暨
    內頁併託收票據紀錄（原證17、18）、晶冠公司估價單（原
    證27）、鈞來公司之現金帳（原証37）、另對日記帳及轉帳
    傳票外，被告乙○○並未爭執其真正，僅爭執其證明力。
  (五)被告乙○○所呈被證1至被證22，除被證10收據3張及被證11
    估價單2張（築仕設計公司部分）外，原告不爭執其真正。
  (六)被告乙○○涉嫌詐欺等犯行，業經本院以89年度訴字第232
    號刑事判決認定有罪確定；被告丁○○之詐欺等犯行，亦經
    本院以95年訴緝字第59號刑事判決認定有罪，並經台灣高等
    法院95年度上訴字第2543號、96年度上更(一)字第659 號刑事
    判決有罪在案。
肆、本件之爭點為：
  (一)被告乙○○部分：
    (1)被告有無詐取原告應給付衍谷公司款項3,527,644元？
    (2)被告有無詐取原告應給付蓮娜麗姿公司貨款2,232,455 元
      ？
    (3)被告有無委由築仕公司裝修其私宅，而以裝潢原告招待所
      名義詐取原告公司5,775,000 元？
  (二)被告乙○○與丁○○部分：
    (1)被告有無共同要求晶冠公司虛開發票詐取原告628,656 元
      ？
    (2)被告有無共同要求泰迪公司虛開發票，以詐取原告2,356,
      478 元？
    (3)被告有無共同要求鈞來公司虛開發票，以詐取原告366,78
      6 元？
伍、得心證之理由：
（一）被告乙○○部分：
  (一)被告乙○○有無詐取原告應給付衍谷公司款項3,527,644 元
    ？
  (1)原告主張其於86年6 月間，委請衍谷公司裝修原告於中正機
    場之商店，該工程於86年11月間完工，嗣衍谷公司會計丙○○持發票向原告公司請款，原告公司職員戊○○乃製作提款
    條，於87年1 月17日將上開欲給付衍谷公司之工程款2,384,
    978 元，由原告於華信商業銀行忠孝分行之帳戶0000000000
    0000轉入被告乙○○設於該行之00000000000000帳戶內等情
    ，業據提出建華商業銀行94年8 月29日（94）建華銀忠孝字
    第0006號函暨函附之原告公司、及被告乙○○帳戶往來明細
    表各1 份為證（見本院320 號卷一第90-92 頁），且為被告
    乙○○所不爭執，此部分事實，應堪信為真實。又原告主張
    被告乙○○於取得上開款項後，僅交付173 萬元予衍谷公司
    丙○○，而詐得差額654,978 元等語，固為被告乙○○所否
    認，然查：證人戊○○於87年8 月27日於法務部調查局台北
    市調查處（下簡稱市調處）證稱：「其中除了87年1 月7 日
    （應係17日之誤）2,384, 978元... 乙○○表示要支付廠商
    貨款，口頭指示我開立取款條後，由其取走。」等語（見本
    院320 號卷一第82頁），而上開金額核與衍谷公司86年12月
    間向原告公司請款之金額完全相符，足見原告於87年1 月17
    日轉入被告乙○○帳戶之2,384,978 元款項，係被告乙○○
    以支付衍谷公司貨款為由，指示戊○○開立提款條存入其帳
    戶內無誤。又證人丙○○於87年10月30日於市調處證稱：「
    87年1 月22日到期金額2,384,978 元之支票為我於86年12月
    5 日送至該公司（指原告公司）請款之金額，但該公司並未
    開支票給我，而係於87年1 月17日魯先生通知我到華信忠孝
    分行領款，當天他及彭小姐在華信忠孝分行提領了173 萬元
    現款給我，表示先付前述發票金額之部分款項」（見本院32
    0 號卷一第75頁），核與衍谷公司玉山銀行存摺內頁記載於
    當日之存款金額及日期均屬相符（參見本院320 號卷一第98
    -99 頁），應堪採信。而衍谷公司向原告請款之2,384,978
    元既已由原告公司如數轉入被告乙○○之帳戶內，惟被告乙○○於87年1 月17日僅當面交付丙○○1,730,000 元現金，
    均已如前述，堪認被告乙○○係將654,978 元之差額據為己
    有，而未如數給付衍谷公司甚明。被告乙○○雖辯稱其於華
    信銀行之帳戶係借給原告公司供作支付廠商貨款使用，不能
    以錢在被告之帳戶內，即認被告有詐取上開款項云云。查證
    人戊○○於本院審理中證稱：被告乙○○之帳戶有供作廠商
    支付貨款使用之情形，但為偶發事件，並非原告公司經常使
    用之帳戶等語（見本院320 號卷四第153-154 頁），是縱被
    告乙○○之上開帳戶曾供支付廠商貨款之用，亦僅屬非經常
    性借用，系爭帳戶既非全供原告公司使用之人頭帳戶，且原
    告公司已轉入同額款項至被告乙○○帳戶，委由其代為支付
    衍谷公司之工程款，則被告乙○○自應就其何以未如數交付
    衍谷公司、及剩餘款項之去向為何等有利於己之事實，負舉
    證責任。然被告乙○○並未舉證證明其上開差額究係用以支
    付何家廠商之貨款，抑或供原告公司其他正當用途，僅空言
    辯稱可能為公司使用，或股東往來帳務云云，自難憑採。從
    而，原告主張被告乙○○向其詐取支付衍谷公司工程款之差
    額654,978 元，即有理由。
  (2)次查，原告主張被告乙○○以資金週轉較緊為由，通知丙○○於87年2 月24日交回先前支付之工程款即票面金額4,341,
    750 元之支票1 紙（發票日87年2 月28日，票號AS0000000
    ），而另行交付票面金額分別為2,000,000 元（發票日87年
    2 月28日，已於87年2 月28日兌現）及2,341,750 元（發票
    日為87年3 月31日）等2 張支票予丙○○，嗣又於97年3 月
    17日通知丙○○將上開票面金額2,341,750 元之支票1 紙交
    回，並交付其現金1,960,450 元；且利用不知情職員，於87
    年3 月30日，製作不實傳票，將2,341,750 元記入日記帳，
    而詐取上開差額381,300 元等情，業據提出衍谷公司玉山銀
    行代收票據明細及存摺影本、及日記帳各1 份為證（見本院
    320 號卷一第96-98 頁）；且證人丙○○亦於市調處證稱：
    「另一張2,341,750 元支票，乙○○在87年3 月17日要我到
    華信銀行忠孝分行等候付款，是日魯先生與彭小姐一起至該
    分行提領了1,906,450 元現金給我，表示先付2,341,750 元
    支票之一部分款項，其餘以後再算。」等語；而矧之證人丙○○前開證述，核與前揭玉山銀行代收票據明細上記載撤回
    票面金額4, 341,750元之支票、及衍谷公司存摺明細於87年
    3 月17日存入1,960,450 元之紀錄，均無違誤，應堪信原告
    此部分之主張及上開文書為真實。又被告乙○○雖辯稱：該
    日記帳原係電磁紀錄，會計人員均可隨時點選記錄，且未做
    過任何沖銷帳之檢查，亦未經過專業會計師之簽證，應不具
    文書形式上之證據力云云，然按，私文書經他造否認者，固
    應由舉證人證其真正。但如原本業已滅失，而僅留有影本或
    備份之電磁記錄，且另行舉證實有困難者，法院非不得依經
    驗法則，並斟酌全辯論意旨，判斷其真偽。而本件系爭日記
    帳之文書原本業已滅失，而僅餘備份電磁記錄，業為兩造所
    不爭執，且上開日記帳係由被告乙○○於87年8 月29日自行
    提出供市調處人員進行調查，參以被告乙○○於市調處供稱
    ：87年度日記帳等11冊均係我任職原告公司期間之電腦資料
    ，內容應為正確，均係由我相關部門職員之工作紀錄等語，
    （見本院320 號卷三第155 頁），自堪認上開備份之日記帳
    為真正。按原告對於自己主張之事實已盡證明之責後，被告
    對其主張，如抗辯其不實並提出反對之主張者，則被告對其
    反對之主張，亦應負證明之責，此為舉證責任分擔之原則。
    原告主張被告乙○○向其詐取支付衍谷公司工程款之差額38
    1,300 元等情，既已舉證以實其說，被告自當就其未取得上
    開款項或未將之據為己用之事實，更行負舉證之責，然被告
    乙○○並未再行舉證以資證明；從而，原告主張被告乙○○
    向其詐取支付衍谷公司工程款差額381,300 元，亦屬有據。
    至被告乙○○復辯稱：衍谷公司經理姜承豫於刑事案件審理
    中證稱原告與衍谷公司間並無欠款，故原告並無損害云云，
    然被告乙○○以上開方式擅將原告公司欲給付衍谷公司之工
    程款部分據為己有，既已詳如前述，則無論衍谷公司與被告
    公司間最終結算之債權債務關係為何，均已造成原告公司財
    產減少之損害，被告前揭所辯，自無可取。
  (3)復按因故意或過失，不法侵害他人之權利者，負損害賠償之
    責任，民法第184 條第1 項前段固定有明文，惟依該規定請
    求損害賠償者，自應先就其主張之侵權行為之事實負舉證責
    任。本件原告主張被告乙○○以支付衍谷公司工程款為由，
    要求公司不知情員工開立票面金額2,384,978 元、106,388
    元之支票，並指示員工宋震華、游文盛將支票劃線部分塗銷
    ，於87年1 月22日及26日由渠等背書領取現金後交付被告乙○○收受云云，業據被告乙○○所否認，依舉證責任分配之
    原則，自應由原告就此侵權行為之事實負舉證責任。查系爭
    支票2 紙之受款人原為衍谷公司，之後「受款人」及「禁止
    背書轉讓」之記載均遭人塗銷，塗銷禁止背書轉讓之記載上
    蓋有被告乙○○之印文，嗣分別由原告公司職員宋震華、游
    文盛提示兌領乙情，有原告所提出之支票2 紙在卷為憑（見
    本院320 號卷一第94-95 頁），且為被告乙○○所不爭執，
    固堪信為真實，然上開票款經宋震華、游文盛提示兌領後，
    其資金流向為何，則未見原告舉證以資證明。且矧之系爭票
    面金額2,384,978 元之支票，其背面蓋有衍谷公司背書章，
    顯見衍谷公司係先行收受系爭支票後，再背書轉讓他人，嗣
    由宋震華予以提示兌領，並非如原告所主張由被告乙○○指
    示公司職員直接提示付款而取得現金甚明。再參諸證人即衍
    谷公司經理姜承豫於本院89年度訴字第232 號刑事案件審理
    中證稱：公司有時候會跟客戶貼現，依照合約約定，原告公
    司應是以支票給付工程款，我拿到的支票票期比較久，因為
    他們金額殺價很低，當時有說好可以拿支票去向他貼現，我
    後來有拿支票去向他貼現2 次，有一次是去向被告乙○○貼
    現，即票面金額2,384,978 元、發票日87年1 月22日之支票
    等語（見本院320 號卷三第頁，被證42第2-3 頁），自難排
    除衍谷公司曾持系爭票面金額2,384,978 元之支票向乙○○
    或宋震華票貼之可能，則被告乙○○與衍谷公司就上開票據
    是否另成立借貸關係，即有可疑，且原告復未舉證證明系爭
    票款之流向乃被告乙○○不法取得，自難僅以票據之受款人
    及禁止背書轉讓之記載有被告乙○○之印文，即推論其有上
    開故意之侵權行為甚明。另系爭票面金額106,388 元之支票
    背面有游文盛提示存入其個人帳戶之記載，然經本院分別向
    永豐商業銀行忠孝分行函查游文盛於87年間之帳戶往來明細
    ，並無上開票款存入之紀錄，此有該行97年2 月22日永豐銀
    忠孝分行（097） 字第00007 號函1 份附卷可稽（見本院32
    0 號卷四第137-148 頁），核與該支票背面之記載已有未合
    。而縱使上開106,388 元之票款係由游文盛以現金方式兌領
    無誤，亦難遽認該筆款項即係由被告乙○○所取得。故本件
    原告既未能舉證證明系爭2 紙支票係由宋震華、游文盛提領
    後交付被告乙○○，亦未能證明渠等間有共同侵權行為，則
    原告主張被告乙○○有詐領系爭2 紙支票票款，應負侵權行
    為之損害賠償責任云云，尚屬無據。
  (4)綜上所述，原告主張被告乙○○以給付衍谷公司工程款為由
    ，向原告公司詐得款項1,036,278 元（654,978 元+381,300
    元＝0000000 元），應負賠償之責，核屬正當，逾此部分，
    則無理由，應予駁回。
  (二)被告乙○○有無詐取原告應給付蓮娜麗姿公司貨款2,232,45
    5 元？
  (1)原告主張其於86年底積欠蓮娜麗姿公司貨款未為清償，經該
    公司向原告請款，戊○○乃製作提款條，於87年1 月17日由
    原告華信銀行帳戶轉帳4,232,455 元至被告乙○○上開帳戶
    ，被告乙○○並開立其個人支票（票號AD265470，票面金額
    200 萬元，發票日87年1 月16日）交付受款人蓮娜麗姿臺灣
    分公司，該票於87年1 月17日提示，並於翌日兌現等情，業
    據原告提出華信商業銀行存戶支出傳票、存戶收入傳票、及
    支票各1 紙為證（見本院320 號卷一第143-146 頁），且為
    被告乙○○所不爭執，應堪信為真實。又原告主張被告乙○○於取得上開款項後，僅交付200 萬元予蓮娜麗姿公司，而
    詐得差額2,232,455 元等語，則為被告乙○○所否認。經查
    ：證人己○○於87年10月30日在市調處證稱：我願提供本公
    司與大榕公司交易之明細表，依該表顯示，大榕公司扣除同
    仁自行以現款購貨外，於86年9 月30日至86年12月15日曾向
    本公司訂購9 次化粧品，其中有7 次尚未結清，累計金額為
    5,022, 396元，依本公司慣例，次月催收上個月貨款；但大
    榕公司自86年10月3 日起之貨款即一直拖延，我於86年11月
    時即不斷向該公司催收10月份總貨款4,232,460 元，該公司
    遲至87年1 月17日前，始送來一張支票，金額為200 萬元，
    由乙○○個人簽發之支票，本公司隨即於87年1 月17日存入
    上述銀行於次日兌現，本公司從未收到大榕公司於86年11月
    15日票面金額為4,232,455 元之票據等語（參見本院320 號
    卷一第132-134 頁，顯見蓮娜麗姿公司從未收到原告公司支
    付之4,232,455 元貨款，而僅收到被告乙○○給付之200 萬
    元。又證人彭馨慧於87年11月25日於市調處證稱：我印象中
    支付蓮娜麗姿公司之4,232,455 元係魯先生拿去表示自行處
    理等語（見本院320 號卷一第139-140 頁），及證人戊○○
    於87年8 月27日市調處證稱：87年1 、2 月間由大榕公司轉
    帳至被告乙○○之五筆共8.687.943 元，係被告乙○○指示
    我辦理的，其中87年1 月17日金額4.232.455 元係其表示要
    支付廠商貨款，口頭指示我開立取款條後，由其取走等語（
    見同上卷第80-89 頁），堪認被告乙○○確有取得原告公司
    支付予蓮娜麗姿公司之貨款4,232,455 元甚明。而蓮娜麗姿
    公司向原告請款之金額既已由原告公司轉入被告乙○○之帳
    戶，惟被告乙○○僅交付該公司200 萬，從而被告乙○○應
    係將2,232,455 元之差額據為己有甚明。又被告乙○○雖辯
    稱其已以2,399,274 元票據代原告公司清償貨款，原告公司
    轉帳至其帳戶係為返還代墊款云云。惟查，被告乙○○所辯
    代墊之兩筆款項總計為4,399,274 元，與原告公司於87年1
    月17日轉入其帳戶之4,232,455 元之金額不符，已難認係為
    清償被告乙○○之代墊款。參以蓮娜麗姿公司經理己○○證
    稱：大榕公司於86年底曾直接向法國蓮娜麗姿總公司訂購一
    批2,399,274 元之化妝品，因該公司表示沒錢開信用狀，法
    國總公司乃要求該公司開具支票存放台灣分公司，並於確認
    後始願交貨，該公司遂於86年12月23日前後送來一張由大榕
    公司開立之AS0000000 同額支票，但87年2 月25日到期前一
    天，該公司忽又要求換票，並送來一張到期日仍為87年2 月
    25日，但發票人為乙○○個人支票，金額相同，交換後票據
    兌現，原票據由該公司領回。」，可知該2,399,274 元之交
    易，是原告自行向「蓮娜麗姿法國總公司」訂購商品，而先
    行簽發支票存放於台灣公司，核非屬原告與蓮娜麗姿台灣分
    公司間之交易，足證被告乙○○確有詐取大榕公司應支付給
    蓮娜麗姿公司貨款2,232,455 元。至被告乙○○辯稱：原告
    與蓮娜麗姿公司之債務已罹於時效而消滅，原告並無損害云
    云，然被告乙○○以上開方式擅將原告公司給付蓮娜麗姿公
    司之貨款據為己有，，已造成原告公司財產積極減少，核與
    原告與蓮娜麗姿公司之債權債務關係是否存在無涉，被告此
    部分所辯，尚無可取。從而，原告主張被告乙○○詐取該公
    司給付蓮娜麗姿公司之貨款2,232,455 元，核屬有據。
  (2)又被告乙○○抗辯其係先墊付200 萬元支票予蓮娜麗姿公司
    後，方取得原告公司4,232,455 元之匯款，應得以此主張抵
    銷云云，然此部分業經原告否認，且縱認被告此部分所辯屬
    實，然因故意侵權行為而負擔之債，其債務人不得主張抵銷
    ，民法第339 條定有明文，本件被告乙○○既基於詐欺之故
    意，不法取得上開金額之貨款，致負有侵權行為損害賠償債
    務，依前述條文之規定，被告自不得主張抵銷，故其抗辯並
    無理由，應不足採。
  (三)被告乙○○有無委由築仕公司裝修其私宅，而以裝潢原告招
    待所名義詐取原告公司5,775,000 元？
    原告主張被告乙○○於87年1 月至6 月間，委請築仕公司裝
    修其位於台北市○○○路○ 段一品大廈之自宅乙情，業據提
    出證人宋震華於市調處之筆錄1 份為證（見本院320 號卷一
    第152- 155頁），且為被告所不爭執，應堪信為真實。又原
    告主張被告乙○○以指示職員製作傳票，分別以裝潢工程費
    及展示櫃工程名義，記入日記帳，而以原告資金支付築式公
    司工程款，據此詐騙原告5,775,000 元等情，雖業據被告乙○○所否認；然查：證人宋震華於94年10月3 日本院89年度
    訴字第232 號刑事案件審理時證稱：任職大榕公司期間，曾
    擔任大榕公司光復南路辦公室、機場免稅商品的賣場及乙○○一品大廈個人住宅之裝修監工。一品大廈是一個姓「毛」
    的負責施工等語（參見本院320 號卷一第152-155 頁），而
    證人毛惠民於91年7 月1 日於上開案件審理時證稱：一品大
    廈工程款約1,200 多萬元，後來降價1,050 萬元。工程有完
    成，總共拿到680 萬元。機場展示櫃工程28萬元，已全部收
    款；共開立三張發票，發票金額大概700 多萬元，抬頭是大
    榕股份有限公司，金額分別為3,150,000 元、2,625,000 元
    及1,260,000 元。因為當初魯董說一品大廈準備作為大榕招
    待所。發票金額包括一品大廈及機場裝潢工程款。因為乙○○要求開大榕公司等語（見本院320 號卷一第157-166 頁）
    ，並有築仕公司開立之發票2 紙在卷可稽（見本院320 號卷
    一第167-168 頁），堪認築仕公司與原告縱有承攬關係，亦
    僅應支付機場展示櫃工程款28萬元，證人毛惠民開立之上開
    統一發票向原告公司請款之金額，絕大部分均屬被告乙○○
    一品大廈之裝潢款甚明。佐以原告公司日記帳記載：「87/5
    /12 」、「生財設備」、「裝潢工程費  2,500,000 」、進
    項稅額」、「裝潢工程費125,000   銀行存款- 綜存彰銀15
    0-9   現金」及「87/5/2 2」、「應付帳款」、「展示櫥櫃
    工程乙式- 築仕  3,150, 000」、「現金」等字樣，核與築
    仕公司所開立之上開2 紙統一發票之金額均屬相符，益徵築
    仕公司之一品大廈裝潢工程確係向原告公司請款無誤。又上
    開日記帳記載2,625,000 元部分係以現金存入彰化銀行帳戶
    之記載，前經台灣高等法院向彰化商業銀行信義分行函查結
    果，原告於該行之00000-0-00帳戶於87年5 月12日當日亦確
    有2,625,000 元現金提款之紀錄，此有彰化商業銀行信義分
    行存摺存款帳戶資料明細表附卷可憑（見本院320 號卷四第
    151-4 頁），堪認上開日記帳記載之真正，由此可見原告確
    有依築仕公司之請款而如數支出工程款無訛。而被告乙○○
    明知其與築仕公司之承攬合約係為裝潢其自宅，竟巧立名目
    以原告公司之資金支付，並向築仕公司負責人毛惠民謊稱裝
    潢工程係為供原告公司招待所之用云云，要求其逕向原告請
    款，已詳如前述，是被告辯稱：其係以其自有款項支付工程
    款，與機場展示櫃並非同一工程云云，並不足取。原告主張
    其不法取得原告公司5,775,000 元之款項，核屬有據。
  (四)綜上所述，被告乙○○共詐取原告公司9,043,733 元（計算
    式：1,036,278 元+2,232,455元+5,775,000元＝9,043,733
    元），原告依侵權行為之法則，請求被告給付9,043,733元
    ，自屬有理由；逾此部分，則無所據，應予駁回。
（二）被告乙○○、丁○○部分：
  (一)被告乙○○與丁○○有無共同要求晶冠公司虛開發票詐取原
    告628,656 元？
  (1)原告主張被告丁○○要求晶冠公司負責人邵美玲開立約二倍
    之交易金額發票給原告，再由被告乙○○指示原告公司職員
    製作不實傳票並記入日記帳，合計帳載金額為1,884,552 元
    ，然晶冠公司實際出貨僅1,255,896 元，以此方式共詐得差
    額628,656 元等情，固為被告所否認，然查：證人邵美玲於
    87 年10 月6 日及87年10月13日於市調處證稱：我一向只有
    與慶祥銀樓之許淑珠小姐有生意往來，至於大榕公司與慶祥
    行，均係許小姐出示乙○○大榕公司總經理之名片，表示三
    家公司均係同一家我才知道的…。乙○○係本公司的大客戶
    ，所以我給他的價錢都很低．每次交易發票抬頭均由許淑珠
    指定，有時係慶祥行，有時為大榕公司，因許淑珠表示三家
    公司實際為同一公司，所以我不疑有他，其發票金額均為實
    際交易金額之兩倍…。乙○○只有最後一次購貨時出現過…
    ，第四次他來時亦被許小姐推到店外…。發票多出的金額係
    由許小姐支付其５％稅金…。大榕公司87年1 月26日發票日
    期電腦報表商品編號與本公司估價單0000-0000 之商品編號
    順序、數量均相同，僅大榕公司進貨單取消了英文之代號”
    Ａ”，單項金額亦增加了一倍多，該次發票抬頭如前述已改
    為大榕公司，發票日期分別為87年2 月11日、2 月12日、2
    月15日均係依許小姐要求分別開立等語（參見本院320 號卷
    一第171-178 頁）；嗣證人邵美玲於89年10月23日及91年6
    月10日於本院刑事案件審理中證稱：許淑珠跟我說跟機場做
    生意，要報價二倍才可以。我跟他們做生意，估價單金額與
    發票金額不一樣，例如估價單是五萬元，發票就要開十萬元
    等語（見同上卷第180 頁），並有晶冠公司估價單25張、統
    一發票14紙及日記帳1 份附卷為憑（見同上卷第186-203 頁
    ），而晶冠公司實際出貨予原告公司之金額合計僅有1,255,
    896 元，有上開估價單在卷為憑，核與原告公司日記帳之記
    載共支付予該公司1,884,552 元之金額顯不相符，堪認證人
    邵美玲上開虛開發票之證述應屬可採。被告乙○○雖否認有
    參與晶冠公司與原告間之交易及付款，併否認有詐領上開款
    項云云，然參之證人邵美玲上開證述，及其於市調處所證稱
    ：87年3 月間乙○○、丁○○及三位身穿天藍色制服之小姐
    一起來本公司，由許小姐指定了各式飾品約一、二百萬元等
    語，佐以被告乙○○於市調處自承：大榕公司國內採購張瑞
    新並無飾品採購經驗，故我曾於87年3 、4 月間，請許淑珠
    帶葉寶珠去後火車站一帶選購等語（見本院320 號卷三第17
    1 頁），堪認被告乙○○亦有參與原告公司之飾品採購事宜
    。再矧之被告丁○○於任職期間均係受被告乙○○之指示行
    事，並於上揭交易時表明其係代表原告公司及慶祥行，且向
    邵美玲出示乙○○之原告公司名片等各情，益徵被告丁○○
    應係受乙○○之指示與晶冠公司交易無誤，故被告乙○○辯
    稱：伊並未參與原告與晶冠公司之買賣云云，尚無可取。
  (2)次查，被告2 人雖均否認有經手原告與晶冠公司交易之請款
    、付款事宜云云，惟證人邵美玲證稱：每次交易發票抬頭均
    由丁○○指定，有時係慶祥行，有時為大榕公司，因丁○○
    表示三家公司實際為同一公司，所以我並不疑有他，…，我
    均係受許小姐指示將商品送至慶祥行，並向許小姐收取現金
    貨款。貨款是每次送貨時收取現金，但發票日期則不一定，
    多半於送貨後數日，由許小姐傳真給我，指示我如何開發票
    及填寫金額等語，顯見原告與晶冠公司之交易非僅由丁○○
    指定購買之商品明細，其後晶冠公司送貨及請款流程，亦均
    由丁○○負責辦理甚明，而被告丁○○僅係慶祥行之員工，
    衡情應無可能以自有資金付款，則其支付晶冠公司貨款之資
    金來源，顯係其向原告公司所領取甚明。再參諸證人即原告
    公司財務經理彭馨慧證稱：國內進貨項目，經公司會計單位
    審核送交本公司董事長乙○○蓋章後，即由我根據請款單上
    之金額開立貨款支票，如需支付現金，則由我先將銀行取款
    條帳號、金額等填好後交由董事長蓋上公司大小章，再由我
    去提出現金交給董事長處理等語（見本院320 號卷四第255
    頁），足見被告乙○○確有負責原告公司支付廠商之貨款事
    宜，是被告等辯稱：渠等未經手原告與晶冠公司之付款部分
    云云，即非實在。又被告另抗辯原告之日記帳記載應付票據
    予晶冠公司貨款部分，與邵美玲係領取現金之證詞不符云云
    ，然矧之原告公司於97年2 月27日之日記帳雖記載支付予晶
    冠公司51,307元票據，然同日尚有鈞來公司60,795元、慶祥
    行185,558 元、金啟麗公司26,500元等貨款之支出，合計應
    付票據金額為324,160 元，此有上開日記帳附卷為憑，而原
    告主張上開款項由原告開立支票1 紙，連同另一78,714元之
    支票，由原告公司自其彰化商業銀行信義分行000000000000
    號帳戶提領現金402,874 元後，存入公司員工鄭多材000000
    00000-0 號之帳戶內等情，有其所提出之票號XL0000000 、
    XL0000000 號票面金額各為324,160 元及78,714元之支票各
    1 紙、彰化商業銀行匯款申請書1 份為證（見本院320 號卷
    二第214-215 頁），並經本院向台灣銀行桃園國際機場分行
    查核屬實，有該行96年7 月26日桃機營字第09650001 641號
    函暨函附之帳戶往來明細表1 份在卷可稽（見本院320 號卷
    三第330 頁），應堪信為真實。故被告此部分所辯，亦非可
    採。而原告記入日記帳之合計帳載金額為1,884,552 元，晶
    冠公司實際收受之貨款僅有1,255,896 元，從而，原告主張
    被告2 人不法詐騙原告公司628,656 元之款項，核屬有據。
  (二)被告乙○○與丁○○有無共同要求泰迪公司虛開發票，以詐
    取原告2,356,478 元？
  (1)原告主張於87年3 、4 月間，被告丁○○先後代表慶祥行向
    泰迪公司負責人洪泰昌訂貨83,000元、124,700 元（其中僅
    4 萬元之樣品櫃係原告實際訂製，其餘均為慶祥行訂製），
    但要求泰迪公司開立二倍以上交易金額之發票及發票予原告
    公司；被告乙○○再據此不實發票，向原告分別詐領現款15
    4,434 元、249,564 元；另於87年5 、6 月間，由被告乙○○出面向泰迪公司訂購展示櫃1,500,00 0元，被告乙○○亦
    要求泰迪公司開立不實發票，洪泰昌乃開立945,000 元、73
    2,480 元及315,00 0元，合計共1,992,480 元之發票3 紙予
    原告；被告乙○○再據此不實發票，向原告詐領款項等情，
    雖據被告所否認，並以前揭情詞置辯，然查：證人洪泰昌於
    87年10月14日於市調處證稱：我因生意關係與大榕公司乙○○及慶祥行許淑珠認識，我與許小姐親自洽談，該次成交金
    額為83,000元，貨品為壓克力飾件及櫃子，但許小姐要求我
    開二倍左右的發票，並告訴我一個數字，因她表示可付現，
    而且以後還陸續有生意委託我做，我才勉強同意，當時她並
    要我發票抬頭寫「大榕公司」，我曾奇怪問她為何不寫慶祥
    行，她說都是同一個老闆，沒有關係。稍後，丁○○又訂貨
    124,700 元，交貨時僅有一個樣品櫃（約3.5 萬元至4 萬元
    ），依許小姐指示送至機場大榕公司，由林姓女督導驗收，
    其餘送往慶祥行交給羅小姐，因當時許小姐出國並未付款，
    而係數日後她回國主動來電催我至慶祥行收款，並給付124,
    700 元現金，而囑我開立抬頭為大榕公司金額237.680 元（
    含稅249.564 元）之發票，並表示其上還有一個老板乙○○
    。又發票金額945,000 、732,480 、300,000 元（含稅應為
    315,000 元）之發票三張，總金額為1,992,480 元，即是我
    與乙○○交易時開給大榕公司的，該次交易實際交易金額為
    150 萬元左右，魯先生原要求我開300 萬元之發票，我因金
    額太大，發票內容無法編造出那麼多貨品，乃予拒絕，並同
    意開三張發票且金額不能高達300 萬元。ＣF0000000及ＣF0
    000000號均為100 萬元之支票，係乙○○親自交給我的；第
    一張我當天收下即至銀行提示，兩天後銀行通知我大榕公司
    已撤銷付款委託，隨後他又交給我上述另一張一百萬元支票
    ，到期日為87年3 月15日改為7 月15日之支票，並表示前一
    張100 萬元要我向宋世震索取，後面一張係支付尾款，我因
    總共貨款才150 萬元左右，照他意思則可兌領200 萬元，多
    出之款如何處理，他表示還給他即可等語（參見本院320 號
    卷一第205- 210頁）；及證人洪泰昌於89年10月23日、及91
    年6 月10日於本院刑事案件審理時證稱：在大榕公司是由許
    淑珠跟我接洽，乙○○是後來介紹才跟他接觸，跟我說發票
    交易金額要開一倍的金額，是許淑珠說的。我有跟乙○○吃
    過一次飯，我是作機場的展示櫃，金額是作一百多萬元，發
    票金額開二百多萬元，實際是一百多萬元，乙○○沒有提到
    發票要開200 萬元的事，我跟大榕公司做生意，剛開始是許
    淑珠，後來才是乙○○交支票給我，我給乙○○200 萬元的
    發票，魯交給我的是100 萬元的支票。是他們公司的要求，
    我確定乙○○交100 萬元支票，我就開200 萬元的發票給他
    。（法官問證人：調查局筆錄這三張發票是否實報實銷？）
    這三張金額是否多開一倍，我不記得，都有多開，三張合計
    超過五十萬元；請款程序先交給許小姐他幫我們送到大榕公
    司等語（見本院320 號卷一第213-215 頁）；並有泰迪公司
    開立之金額945,000 、732,480 、300,000 元（含稅應為31
    5,000 元）之統一發票3 紙、及支票2 紙附卷可稽（見同上
    卷第219 頁），顯見被告2 人確均有指示泰迪公司負責人洪
    泰昌虛開上開統一發票向原告公司請款之行為無誤。
  (2)次查，被告雖否認原告公司有支付泰迪公司貨款，然參諸大
    榕公司日記帳記載「87年3 月10日（會計科目：借－進貨及
    進項稅額、貸－應付帳款、摘要：泰迪、傳票號數00000000
    0 號），金額154,434 元（含稅）」，核與證人洪泰昌上開
    證述之開立發票請款金額均屬相符，堪信上開文書之真正。
    又日記帳另記載「87年3 月10日（會計科目：借－進貨及進
    項稅額、貸－應付帳款、摘要：高興記、傳票號數00000000
    0 號），金額21,000元（含稅）」、「87年3 月12日（會計
    科目：借－應付帳款、貸－現金、摘要：泰迪、傳票號數00
    0000000 號），金額175,434 元（含稅）」，以上開付款情
    形觀之，原告公司於87年3 月10日應未實際支付泰迪公司15
    4,434 元，而係於87年3 月12日連同高興記公司21,000元一
    併以現金支付175,434 元，惟因日記帳於87年3 月12日漏載
    高興記，而將175,434 元全部記為支付泰迪公司。再者，原
    告公司日記帳記載「87年4 月21日（會計科目：借－進貨及
    進項稅額、貸－現金、摘要：泰迪、傳票號數000000000 號
    ），金額249,564 元（含稅）」、「87年6 月17日（會計科
    目：借－進貨及進項稅額、貸－現金、摘要：泰迪、傳票號
    數000000000 號），金額1,992,480 元（含稅）」，核與證
    人洪泰昌上述虛開發票向原告請款之金額亦屬相符，由此益
    徵系爭日記帳記載之真正。佐以泰迪公司前二次與原告公司
    之買賣，均已依實際交易金額向被告許淑珠取得款項，而苟
    非原告已給付款項，被告許淑珠亦無由支付現金予泰迪公司
    ；又上開1,992,480 元之貨款，亦經原告公司開立100 萬元
    支票2 紙予洪泰昌，足見原告公司應有依泰迪公司之請款金
    額而為給付甚明。
  (3)惟原告主張其係以「現金」支付泰迪公司1,992,480 元之貨
    款，且係由被告乙○○領取乙節，業據被告乙○○所否認，
    自應由原告對此有利於己之事實負舉證責任。然原告並未提
    出其以現金支付上開貨款之證據，以供本院詳查，且核諸被
    告乙○○交付與洪泰昌之CF0000000 及CF0000000 號、票面
    金額各100 萬元之支票，均係原告公司所開立，並指定受款
    人為泰迪公司，則上開支票是否即為原告欲給付泰迪公司貨
    款之用，不無疑問。況系爭票據經泰迪公司提示後均未獲付
    款，業經證人洪泰昌證述在卷，原告復未能提出其另有支付
    現金或票據予被告乙○○或泰迪公司之證據，實難認其有支
    付此部分款項。故被告辯稱：原告未付款，亦未受有損害等
    語，即屬可採。再者，原告主張被告乙○○係以個人名義與
    泰迪公司為交易，卻要洪泰昌開立發票向原告請款云云，然
    參諸證人洪泰昌於市調處證稱：我在機場與被告乙○○晤面
    進餐，魯先生席間即向我訂購十幾個展示櫃，我因先前曾至
    機場看過該公司南北商場之擺設，認為根本沒有位置足供放
    置十幾個展示櫃，故勸其少做一些，魯先生則表示要汰舊換
    新等語（見本院320 號卷第206 頁），尚難認被告乙○○訂
    購展示櫃係為其個人不法所有，而非為原告公司所訂製甚明
    ，是原告主張被告乙○○詐取該公司1,992,480 元之款項，
    亦非可取。又衡諸上開第一紙原告開立之支票退票時，被告
    乙○○交付之另一紙支票亦為原告所簽發，並於該票撤銷付
    款委託時，要求洪泰昌向甲○○索取票款，毫無刻意隱瞞或
    避諱之情；而原告僅以被告乙○○告知洪泰昌不可繳還第一
    紙支票，否則不保證付款、及第二張支票因印鑑不符而退票
    等情，即率爾推論被告乙○○有前開故意侵權行為，其所提
    出之證據尚嫌薄弱。綜上分析，原告僅以日記帳之記載作為
    其交付1,992,480 元現金予被告乙○○之證明，而未能提出
    實際付款之證明，且上開2 紙支票亦難排除係原告為付款予
    泰迪公司而簽發，其後復均未獲付款，則原告實際上並未支
    付票款予泰迪公司，亦難認被告乙○○有何不法所得，是原
    告主張被告有指示泰迪公司虛開發票向原告請款1,992,480
    元等語，縱然屬實，然原告並未舉證證明其已支付上開款項
    ，自難認有損害可言。
  (4)另矧之被告丁○○於任職期間均係受被告乙○○之指示行事
    ，並於上揭交易時表明其係代表慶祥行，且向洪泰昌介紹其
    老闆為乙○○，與原告之老闆為同一人等情，益徵被告丁○○應係受乙○○之指示與泰迪公司交易無誤，而苟非依被告
    乙○○之交代行事，被告丁○○如何得以向非其任職之原告
    公司請款，顯見被告丁○○應係聽從被告乙○○之指示而為
    上開侵權行為甚明。綜上所述，被告2 人實係代表慶祥行向
    泰迪公司訂貨，竟要求泰迪公司虛開不實之發票向原告公司
    請款，共計向原告公司詐得款項363,998 元（154,434+249,
    564-40,000＝363,998） ，原告請求被告等應負連帶負賠償
    責任，即有理由，逾此部分，則屬無據，應予駁回。
  (三)被告乙○○與丁○○有無共同要求鈞來公司虛開發票，以詐
    取原告366,786 元？
    原告主張被告丁○○向鈞來公司負責人洪素嬌要求開立二倍
    以上交易金額之發票給原告公司，而與被告乙○○共同詐取
    差額366,786 元等情，固為被告所否認，並以前詞置辯。惟
    查：證人洪素嬌於87年11月4 日於市調處證稱：因許淑珠係
    大量採購，本公司已墊付相當成本，故我們依許小姐要求個
    別包裝送至慶祥公司（台北市來來飯店地下樓），點收時許
    小姐才要求本公司開具二倍以上交易金額之發票時，本公司
    雖予婉拒，但在其威脅退貨及同意給現金之條件下，本公司
    為避免造成損失，才勉強同意等語（參見本院320 號卷一第
    222-225 頁）；及於94年9 月19日本院刑事案件審理時證稱
    ：與大榕公司交易的公司職員陳宗珍（已去逝）告訴我，大
    榕公司有浮開發票的情況，發票上所載金額比實際交易金額
    多；多開一倍的金額是應大榕公司要求等語（見同上卷第23
    0-231 頁），核與鈞來公司現金帳影本記載「87年5 月21日
    、科目：銷貨收入、摘要大榕（448,021） 、實收金額178,
    000 元」、「87年5 月29日、科目：銷貨收入、摘要大榕（
    114,632） 、實收金額46,000元」，及鈞來公司開予大榕公
    司之87年5 月21日及87年5 月31日統一發票2 紙（金額為47
    0,422 元、及120,364 元，共計590,786 元，見本院320 號
    卷一第239 頁），顯見該公司上開交易之實收金額僅有224,
    000 元（178,000+ 46,000 ＝224,000） ，與帳面上之銷貨
    收入確有不符。又被告雖否認上開現金帳之真正，然鈞來公
    司之日記帳係由檢調機關至鈞來公司搜索而取得，且經證人
    洪素嬌到庭證述屬實（參見本院320 號卷一第232 頁），堪
    認上開文書之真正。而鈞來公司實際出貨予大榕公司之貨款
    僅有224,000 元，然向原告請款之金額為590,786 元，且依
    大榕公司日記帳之記載「87年6 月17日（會計科目：借－進
    貨及進項稅額、貸－應付票據、摘要：鈞來、傳票號數0000
    00000 號），金額590,786 元（含稅）」，核與上開鈞來公
    司之請款金額亦屬相符，堪信該日記帳之記載為真實；佐以
    鈞來公司負責人洪素嬌亦表示被告丁○○已依實際交易金額
    以現金付款乙節，則苟非原告已依鈞來公司之發票金額付款
    ，被告丁○○當無以自有資金為原告付款之可能。從而，原
    告主張被告2 人要求鈞來公司虛開不實發票向原告請款，而
    不法詐騙原告公司差額366,786 元（470,422+120,364-178,
    000-46,000＝366,786） ，核屬有據。
  (四)又被告乙○○抗辯其因擔任原告之保證人，致其所有位於台
    北市中山區○○○路○段89巷5 之4 號之房地，拍賣所得價
    金為18,008,000元，而台北市士林區○○○路20號之房地則
    為23,680,000元，為原告清償共4168萬8 千元之債務，加計
    利息後得於51,034,100元為之範圍內抵銷云云，然按故意侵
    權行為而負擔之債，其債務人不得主張抵銷，民法第339 條
    定有明文，本件被告乙○○既基於詐欺之故意，不法取得上
    開金額之貨款，致負有侵權行為損害賠償債務，依前述條文
    之規定，被告自不得主張抵銷，故其此部分抗辯為無理由。
  (五)綜上所述，被告乙○○、丁○○共詐取原告公司1,359,440
    元（計算式：628,656 元+363,998元+366,786元＝1,359,44
    0 元），原告依侵權行為之法則，請求被告連帶賠償1,359,
    440 元，自屬有理由；逾此部分，則無所據，應予駁回。
陸、綜上所述，被告確有侵害原告之行為，從而原告依據侵權行
    為之法律關係，請求被告乙○○應賠償原告9,043,733 元，
    被告乙○○、丁○○應連帶賠償原告1,359,440 元，及均自
    95年9 月12日起至清償日止，按年息百分之5 計算之利息，
    為有理由，應予准許，逾此範圍之請求為無理由，應予駁回
    。
柒、因本案事證已臻明確，兩造其餘主張陳述及所提之證據，經
    本院斟酌後，認與判決結果不生影響，均毋庸再予論述，附
    此敘明。
捌、兩造分別陳明願供擔保，請求准予宣告假執行或免為假執行
    ，均核原告勝訴部分，尚無不合，爰各酌定相當之擔保金額
    ，予以准許。至原告敗訴部分，其假執行之聲請，因訴之駁
    回而失所依據，不予准許，應併予駁回。
玖、結論：原告之訴為一部有理由、一部無理由，依民事訴訟法
    第85條第2 項、第390 條第2 項、第392 條第2 項，判決如
    主文。
中    華    民    國    97    年    7     月    15    日
                  民事第五庭  法  官  吳佳薇
如對本判決上訴，須於判決送達後20日內向本院提出上訴狀
以上正本係照原本作成。
中    華    民    國    97    年    7     月    15    日
                              書記官  許博為


司法院資訊處製作；財團法人民間司法改革基金會備份。
